臺灣臺南地方法院新市簡易庭民事簡易判決  
110年度新簡字第29號
原      告  新光行銷股份有限公司

法定代理人  李明新  
訴訟代理人  王采汝  
            徐文雄  
            陳宏駿  
            吳慶展  
被      告  李玉傳  

            李金燕  

            李金生  

兼上2人共同
訴訟代理人  李信香  

上列當事人間請求撤銷遺產分割登記事件，經本院於民國110年8
月20日言詞辯論終結，判決如下：
    主      文
原告之訴駁回。
訴訟費用新臺幣壹仟元由原告負擔。
    事實及理由
一、按訴狀送達後，原告不得將原訴變更或追加他訴。但請求之
    基礎事實同一、該訴訟標的對於數人必須合一確定時，追加
    其原非當事人之人為當事人者，不在此限，民事訴訟法第25
    5條第1項第2、5款定有明文。本件原告起訴時聲明第1項為
    ：被告李玉傳、李金燕、李信香就被繼承人李德文所遺如附
    表編號1至3所示之不動產，於民國109年3月30日所為之遺產
    分割協議債權行為及分割繼承登記物權行為，均應予撤銷。
    嗣因查悉李金生亦為李德文之繼承人，李德文之遺產尚有如
    附表編號4所示之房屋，而本件訴訟標的對於被告全體須合
    一確定，遂追加李金生為被告，並追加如附表編號4所示之
    房屋為訴訟標的。核原告請求之原因事實相同，且依其主張
    本件訴訟標的對於被告等人必須合一確定，揆諸前揭規定，
    原告上開所為追加，於法相合，應予准許。
二、原告起訴主張：
  ㈠被告李玉傳積欠原告信用卡債務新臺幣（下同）91,005元，
    及其中68,587元自97年1月28日起至104年8月31日止，按週
    年利率19.71％計算之利息，暨自104年9月1日起至清償日止
    ，按週年利率15％計算之利息，原告業已取得本院108年度新
    小字第783號確定判決。被繼承人李德文為被告李玉傳之父
    ，於108年4月28日死亡，遺有如附表所示之不動產為遺產（
    下稱系爭遺產），被告李玉傳為李德文之繼承人並未辦理拋
    棄繼承，系爭遺產應由被告等共同繼承而公同共有。惟被告
    李玉傳因積欠原告債務未清償，恐繼承系爭遺產後遭原告聲
    請強制執行，遂與其餘被告就系爭遺產為分割協議，將系爭
    遺產分歸被告李金燕、李信香繼承，並辦理繼承登記。被告
    等之遺產分割協議等同將被告李玉傳之應繼分無償贈與被告
    李金燕、李信香，且已妨害原告債權之實現，原告自得依民
    法第244條第1項規定，訴請撤銷被告等間之遺產分割協議及
    分割繼承登記行為，並依同條第4項規定，請求回復原狀，
    爰依民法第244條第1項、第4項之規定提起本件訴訟。
  ㈡並聲明：
　⒈被告就被繼承人李德文所遺之系爭遺產，於109年3月20日所
    為之遺產分割協議債權行為，及於109年3月30日所為之分割
    登記物權行為，均應予撤銷。
　⒉被告李金燕、李信香於109年3月30日就系爭遺產所為之分割
    繼承登記應予塗銷，回復登記為被告公同共有。
三、被告等則辯以：
  ㈠被告李玉傳則以：請求駁回原告之訴。
  ㈡被告李信香、李金燕、李金生則以：被告等之父母生前之醫
    療費用大部分均是由被告李信香支付，也有意願幫被告李玉
    傳清償債務，但被告李玉傳積欠之債務太多，沒有能力清償
    。家裡也曾幫被告李玉傳清償債務，因此拖垮家中經濟，故
    被告李玉傳沒有權利分得遺產。並均聲明：原告之訴駁回。
四、本院得心證之理由：
  ㈠本件被告李玉傳積欠原告91,005元及利息未清償，原告業已
    取得執行名義；而被繼承人李德文於108年4月28日死亡，遺
    有系爭遺產，被告等為其繼承人，且均未拋棄繼承，而系爭
    遺產於109年3月20日經被告等協議由被告李金燕取得如附表
    編號1、3所示之不動產，被告李信香取得如附表編號2、4所
    示之不動產，被告等並於同年月30日辦理繼承登記等情，有
    本院108年度新小字第783號宣示判決筆錄、經濟部函文、信
    用卡申請書、債權讓與證明書、債權讓與登報公告、異動索
    引、被繼承人李德文之除戶謄本、繼承系統表、被告等之戶
    籍謄本、司法院家事事件公告查詢結果、土地及建物登記謄
    本等資料在卷可稽（新司簡調卷第27-39、105-119、129-13
    3頁），並經本院依職權向臺南市永康地政事務所調取系爭
    遺產辦理分割繼承登記資料查核無誤（新司簡調卷第59-95
    頁），堪信屬實。
  ㈡按債務人應以全部財產對其債務之履行負其責任，故債務人
    因其行為減少責任財產致害及債權者，債權人為保全債權，
    依民法第244條第1項、第2項之規定，固得聲請法院撤銷之
    。惟債權人得依民法第244條規定行使撤銷權者，以債務人
    所為非以其人格上之法益為基礎之財產上之行為為限，若單
    純係財產利益之拒絕，如贈與要約之拒絕、第三人承擔債務
    之拒絕、繼承或遺贈之拋棄，自不許債權人撤銷之（最高法
    院69年度台上字第1271號裁判意旨、73年度第2次民事庭總
    會決議參照）。本件被告間就系爭遺產固協議由被告李金燕
    分割繼承取得如附表編號1、3所示之不動產所有權，被告李
    信香分割繼承取得如附表編號2、4所示之不動產所有權，然
    被告李玉傳、李金生同意系爭遺產由被告李金燕、李信香繼
    承乃係基於繼承人之身分關係，考量被繼承人李德文、訴外
    人即被告等之母李籃幸生前長期由被告李金燕照顧，醫療費
    用及喪葬費用大部分均由被告李信香支付，被告李玉傳、李
    金生並未一起分擔，並提出存摺內頁影本、108年度綜合所
    得稅核定通知書、診斷證明、醫療費用收據、護理之家繳款
    通知書等資料為證（本院卷第69-83頁及證物袋）。是被告
    間所為之遺產分割協議並非無償行為。
  ㈢另原告就其主張被告等所為本件遺產分割協議係屬無償並未
    舉證，尚難認定該遺產分割協議為被告李玉傳所為之無償行
    為。況債權人審酌貸款條件所評估者，應係債務人本身之資
    力，通常不會就債務人之被繼承人資力併予評估，故債權人
    自應以債務人個人之財產為其信賴之基礎，其對於債務人之
    被繼承人財產之期待，亦難認有保護之必要。
五、綜上所述，原告依據民法第244條第1項、第4項規定，請求
    撤銷被告間就被繼承人李德文所遺留系爭遺產之遺產分割協
    議債權行為及分割繼承登記物權行為，並請求被告李金燕將
    如附表編號1、3所示之不動產之分割繼承登記，被告李信香
    將如附表編號2、4所示之不動產之分割繼承登記塗銷，均無
    理由，應予駁回。
六、按訴訟費用，由敗訴之當事人負擔；法院為終局判決時，應
    依職權為訴訟費用之裁判，民事訴訟法第78條、第87條第1
    項分別定有明文。經核本件訴訟費用為1,000元（即第一審
    裁判費），應由敗訴之原告負擔，爰確定如主文第2項所示
    。
七、結論：本件原告之訴為無理由。爰依民事訴訟法第436條第2
    項、第78條、第87條第1項，判決如主文。
中　　華　　民　　國　　110 　年　　9 　　月　　3 　　日
                    新市簡易庭  法  官  曾仁勇
附表:
編號 種類 財產所在或名稱  權利範圍  1 土地 臺南市○○區○○段000000地號 全部  2 土地 臺南市○○區○○段000地號 全部  3 房屋 臺南市○○區○○段0000○號（門牌號碼：臺南市○○區○○路000巷00號） 全部  4 房屋 臺南市○○區○○路000巷00號（未保存登記） 全部 
以上正本係照原本作成。
如不服本判決，應於判決送達後20日內，向本院提出上訴狀並表
明上訴理由，如於本判決宣示後送達前提起上訴者，應於判決送
達後20日內補提上訴理由書（須附繕本）。
如委任律師提起上訴者，應一併繳納上訴審裁判費。
中　　華　　民　　國　　110 　年　　9 　　月　　3 　　日
                                書記官  吳佩芬